【裁判字號】    91,訴,642
【裁判日期】    920424
【裁判案由】    違反野生動物保育法
【裁判全文】
臺灣屏東地方法院刑事判決                          九十一年度訴字第六四二號
    公  訴  人  臺灣屏東地方法院檢察署檢察官
    被      告  甲○○
右列被告因違反野生動物保育法案件，經檢察官提起公訴（九十一年度偵字第三三四
八號），本院判決如左：
     主  文
甲○○未具保育類野生動物族群量逾越環境容許量之條件，未經中央主管機關許可，
騷擾保育類野生動物，處拘役拾日，如易科罰金，以佰元折算壹日，緩刑貳年。
扣案之臺灣彌猴壹隻沒收。
    事  實
一、甲○○明知臺灣獼猴係經行政院農業委員會所公告列為保育類之野生動物，且其
    族群未逾環境容許量，竟未經中央主管機關許可，於民國九十一年三月十日，在
    屏東縣瑪家鄉瑪家村山區某處工寮，拾獲受傷之臺灣獼猴一隻，並將之帶回圈禁
    在其位屏東縣三地門鄉○○路○段七十一巷二十號住處之鐵絲籠內，干擾該隻臺
    灣獼猴之自然生長。嗣於同年六月十五日上午五時三十分許，為警於上址當場查
    獲，並扣得上開臺灣獼猴一隻（現由國立屏東科技大學保育類野生動物收容中心
    保管收容中『下稱屏東科技大學保育動物收容中心』）。
二、案經屏東縣警察局里港分局報告臺灣屏東地方法院檢察署檢察官偵查起訴。
    理  由
一、訊據被告甲○○雖坦認未經許可，於右揭時、地拾獲臺灣獼猴一隻，並圈禁於上
    址住處鐵絲籠內之事實不諱，惟矢口否認有何違反野生動物保育法之犯行，辯稱
    ：我到瑪家鄉瑪家村山上，見到一隻左腳受傷的臺灣獼猴子，我將牠包紮後帶回
    來養在鐵籠內，我為了照顧牠才帶回家養，不是以用獵具或獵槍捕捉云云。惟查
    被告所飼養臺灣獼猴為警查獲後送請屏東科技大學保育動物收容中心照顧時，經
    該保管收容中檢查結果，該雌性臺灣獼猴並無外傷一節，有該中心收據一紙附卷
    可稽。可證被告從九十一年三月十日起將臺灣獼猴帶回圈禁飼養至警方於同年六
    月十五日查獲為止，前後經過三個月有餘，縱令該隻獼猴受有傷亦早已康復，並
    無繼續照護必要，而被告不予野放還其自由，竟繼續將其圈禁飼養在鐵籠內，顯
    然其本意並非出於保護野生動物之善舉。是被告長時間將臺灣獼猴圈禁飼養，所
    為堪認已干擾獼猴之自然生長，並達騷擾之程度。此外，並有現場查獲臺灣獼猴
    一隻、現場照片四張及屏東科技大學保育動物收容中心之收據一紙附卷可佐。本
    件事證明確，犯行堪以認定，被告所辯，不足採信。
二、按騷擾：係指以藥品、器物或其他方法，干擾野生動物之行為。虐待：係指以暴
    力、不當使用或其他方法，致傷害野生動物或使其無法維持正常生理狀態之行為
    ，野生動物保育法第三條第十款、第十一款分別定有明文。而臺灣彌猴並經行政
    院農業委員會於八十四年十二月二十三日以八四農林字第四三八一七號函公
    告列入珍貴稀有保育類之野生動物，非經中央主管機關許可，不得騷擾、虐待之
    。是被告未經主管機關許可，將業經公告為保育類野生動物，且族群又未逾越環
    境容許量之臺灣彌猴圈禁於鐵絲籠飼養，足以干擾其活動自由，核其所為，係違
    反野生動物保育法第十八條第一項而應依同法第四十二條第一項之非法騷擾保育
    類野生動物罪。公訴意旨認為應依同法第四十一條第一項第一款、第二款之罪處
    斷，尚有未洽，惟起訴事實相同，爰依法變更起訴法條，併此敘明。爰審酌被告
    犯罪之動機、目的、危害自然生態環境、被告之品行、智識程度、騷擾之時間非
    短及犯後否認犯行等一切情狀，量處如主文所示之刑，並諭知易科罰金之折算標
    準。又被告前未曾受任何有期徒刑以上刑之宣告，此有臺灣屏東地方法院檢察署
    刑案資料查註紀錄表一紙附卷可憑，其經此教訓，自當知所警惕而無虞再犯，本
    院綜核各情認上開刑之宣告，已足策其自新，所宣告之刑，以暫不執行為適當，
    併依法諭知緩刑二年，用啟向上。扣案之保育類野生動物臺灣獼猴一隻應依野生
    動物保育法第五十二條第一項之規定宣告沒收。
據上論斷，應依刑事訴訟法第二百九十九條第一項前段、第三百條，野生動物保育法
第四十二條第一項、第五十二條第一項，刑法第十一條前段、第四十一條第一項前段
，第七十四條第一款，罰金罰鍰提高標準條例第二條，判決如主文。
中      華      民      國    九十二    年      四      月    二十四    日
                                臺灣屏東地方法院刑事第五庭
                                    法  官   楊萬益
右正本證明與原本無異。
如不服本判決應於收受本判決送達後十日內向本院提出上訴書狀，其未敘述上訴理由
者，並得於提起上訴後十日內向本院補提理由書狀（均須按他造當事人之人數附繕本
 ）「切勿逕送上級法院」
                                    書記官呂坤宗
中    華    民    國     九十二      年      五      月       二      日
附錄本案論罪科刑法條全文
野生動物保育法第四十二條：
有下列情形之一，處一年以下有期徒刑、拘役或科或併科新台幣六萬元以上三十萬元
以下罰金；其因而致野生動物死亡者，處二年以下有期徒刑、拘役或科或併科新台幣
十萬元以上五萬元以下罰金：
一、未具第十八條第一項第一款之條件，騷擾、虐待保育類野生動物者。
二、違反第十八條第一項第二款規定，未經中央主管機關許可，騷擾、虐待保育類野
    生動物者。
於劃定之野生動物保護區內，犯前項之罪者，加重其刑至三分之一。


司法院資訊處製作；財團法人民間司法改革基金會備份。
